臺灣臺北地方法院小額民事判決
110年度北小字第4227號
原      告  陳香菱  
被      告  詹玉萱  


訴訟代理人  李德豪律師
複代理人    蔣子嫣律師
上列當事人間請求返還不當得利事件，本院於民國一百一十一年
三月三日言詞辯論終結，判決如下︰
    主    文
被告應給付原告新臺幣捌萬柒仟元。
訴訟費用新臺幣壹仟元由被告負擔。
本判決得假執行。但被告如以新臺幣捌萬柒仟元為原告預供擔保
，得免為假執行。
    事    實
甲、原告方面：
一、聲明：如主文第一項所示。
二、陳述略稱：
  ㈠緣原告於民國一百零九年間遭網路詐騙，並以臨櫃方式匯款
    八萬七千元於被告詹玉萱所有之國泰世華商業銀行（下稱國
    泰世華銀行）南京東路分行第00000000000-0號帳戶（下稱
    系爭帳戶），被告無法律上原因受有利益，致原告受有損害
    ，爰依民法第一百七十九條、第一百八十四條、第一百八十
    五條之規定提起本件訴訟。
  ㈡對臺灣臺北地方檢察署（下稱臺北地檢署）一一○年度偵字第
    三五一號刑事偵查全卷沒有意見，原告只要被告還錢。訴外
    人黃立騰、邱怡綾已與原告和解並還錢予原告，被告一直不
    願意和解，原告的錢匯入被告之系爭帳戶是事實。
三、證據：提出匯款申請書影本一件、屏東縣政府警察局東港分
    局東濱派出所受理刑事案件報案三聯單影本一件及調解書等
    資料（已當庭發還）為證。 
乙、被告方面：
一、聲明：原告之訴駁回。
二、陳述略稱：
  ㈠被告乃係受騙於訴外人「Benson」，始將系爭帳戶提供予「B
    enson」使用，並無構成幫助詐欺罪，已有臺北地檢署一一○
    年度偵字第三五一號不起訴處分書可稽：
　　⑴被告係於一百零八年間於交友軟體「HI5」上結識一名自稱
      「Benson」、「有美國護照之馬來西亞籍男子」（真實年
      籍不詳），其後「Benson」即要求被告改以Whatsapp通訊
      軟體與其聯絡，並常以甜言蜜語使被告相信雙方係以結婚
      為前提交往，加強被告對伊之信賴感。其後「Benson」以
      疫情期間馬來西亞封城、資金週轉不靈、其所從事之工程
      業因欠缺購買設備款項而使工程無法繼續進行，需有臺幣
      帳戶之臺灣友人幫助伊向之前曾向其借款之債務人收取款
      項為由，要求被告提供其帳戶供匯款。被告因正值熱戀，
      遂不疑有他，將其帳戶提供予「Benson」，但並未提供帳
      戶之密碼、提款卡等予其使用。
　　⑵而被告於提供系爭帳戶於「Benson」後，曾收到幾筆不明
      來歷之款項，「Benson」均向被告稱款項為之前曾向其借
      款之債務人清償之金錢，而後並指示被告將收得之金錢分
      批換成美金後，分別匯到伊所指定之帳戶中，並向被告謊
      稱所指定匯款之帳戶為購買機器之廠商，欲支付購買機器
      之款項。被告陷入戀愛中並基於信賴該名「Benson」，匯
      款前亦已經一再詢問款項之用途及匯款帳戶為何人，惟均
      遭「Benson」以「他也只是個買家、並不清楚」，而被說
      服並答應依照「Benson」之指示而為匯款。
  ㈡原告主張被告受領八萬七千元款項，即屬不當得利而應返還
    ，並無理由。兩造間並無任何給付關係存在，被告並非直接
    因原告之匯款而受有利益，原告主張其遭詐欺集團成員欺騙
    缺錢收包裹，請求原告先幫忙墊付，致原告陷於錯誤匯款八
    萬七千元至被告所有之系爭帳戶內，而認被告應返還此筆金
    錢。然原告既是為履行其與該名詐騙集團成員間代墊款項之
    約定，乃依其指示而匯款給被告，兩造間並無給付關係存在
    ，原告與詐欺集團成員間之代墊款項關係縱不存在，原告（
    即被指示人）應僅得向指示人即詐欺集團成員請求返還無法
    律上原因所受之利益，而不得向被告（即領取人）主張。
  ㈢退步言之，被告為該筆款項之善意受領人，且其所受利益並
    不存在，自免負返還之責。被告乃係受騙於另名詐騙集團成
    員（即前述Benson）即偽稱該筆款項為之前曾與「Benson」
    借款之債務人所清償之金錢，被告自始不知無受領該筆款項
    之法律上原因，而代「Benson」受領，乃為善意受領人，且
    該筆款項業經「Benson」指示被告匯出予他人，被告從未享
    受任何利益，且該筆利益於原告請求返還之時早已不存在，
    依民法第一百八十二條第一項規定，被告自免負返還之責。
    原告未能證明兩造間有何給付關係存在，被告並非直接因原
    告之匯款而受有利益，且被告並無保有任何利益，原告依不
    當得利法律關係請求被告返還八萬七千元款項，應無理由。
    對臺北地檢署一一○年度偵字第三五一號刑事偵查全卷沒有
    意見，兩造間並無給付關係存在，故原告依不當得利之請求
    並不可採。
  ㈣關於原告所提與訴外人黃立騰、邱怡綾間之調解書等資料，
    每一件案子的事實都不一樣，被告就本件部分也是詐騙集團
    的受害者之一，且雖然有款項匯入系爭帳戶，但是被告都已
    經照詐騙集團成員「Benson」之指示匯出給「Benson」稱購
    買機器的廠商，被告並無享有任何轉入款項的利益，另原告
    雖主張被告構成侵權行為，但並未舉證被告有何侵權行為及
    因果關係。
三、證據：提出臺北地檢署一一○年度偵字第三五一號不起訴處
    分書影本一件為證。
丙、本院依職權調閱臺北地檢署一一○年度偵字第三五一號刑事
    偵查全卷。
    理    由
一、程序方面：　　
  ㈠按民事訴訟法第二十五條規定：「被告不抗辯法院無管轄權
    ，而為本案之言詞辯論者，以其法院為有管轄權之法院。」
    。本件被告住所雖非本院轄區，但於本院一百一十一年一月
    五日言詞辯論期日到庭並為本案之言詞辯論，並未抗辯本院
    無管轄權，故本院對本事件具有管轄權，合先敘明。
  ㈡次按訴狀送達後，原告不得將原訴變更或追加他訴，但請求
    之基礎事實同一者、不甚礙被告之防禦及訴訟之終結者，不
    在此限，民事訴訟法第二百五十五條第一項第二款及第七款
    定有明文，此項規定於小額訴訟程序準用之（民事訴訟法第
    四百三十六條之二十三、第四百三十六條第二項參照）。經
    查，本件原告原於一百一十一年一月五日言詞辯論期日陳稱
    依據民法第一百七十九條不當得利規定為本件請求（參本院
    卷第七十七頁），嗣於一百一十一年三月三日言詞辯論期日
    當庭追加民法第一百八十四條、第一百八十五條侵權行為規
    定，原告請求之基礎事實同一且不甚礙被告之防禦及訴訟之
    終結，其訴之追加參酌前揭規定，程序並無不合，應予准許
    。　　
二、按因故意或過失，不法侵害他人之權利者，負損害賠償責任
    。數人共同不法侵害他人之權利者，連帶負損害賠償責任。
    不能知其中孰為加害人者亦同。造意人及幫助人，視為共同
    行為人。民法第一百八十四條第一項前段、第一百八十五條
    定有明文。又民法第一百八十五條第二項所稱之幫助人，係
    指幫助他人使其容易遂行侵權行為之人，其主觀上須有故意
    或過失，客觀上對於結果須有相當因果關係，始須連帶負損
    害賠償責任。民法第一百八十四條第一項前項規定侵權行為
    以故意或過失不法侵害他人之權利為成立要件，故主張對造
    應負侵權行為責任者，應就對造之有故意或過失負舉證責任
    。次按「民事上之共同侵權行為（狹義的共同侵權行為，即
    加害行為）與刑事上之共同正犯，其構成要件並不完全相同
    ，共同侵權行為人間不以有意思聯絡為必要，數人因過失不
    法侵害他人之權利，苟各行為人之過失行為，均為其所生損
    害之共同原因，即所謂行為關連共同，亦足成立共同侵權行
    為，依民法第一百八十五條第一項前段之規定，各過失行為
    人對於被害人應負全部損害之連帶賠償責任。」（最高法院
    六十七年台上字第一七三七號裁判意旨參照）。
三、經查：㈠原告主張被告應負損害賠償責任，無非係以被告將
    系爭帳戶供「Benson」使用為據，認被告此舉係幫助他人實
    施詐欺行為。然被告固不否認有將系爭帳戶提供「Benson」
    使用，惟被告於偵查時提出之通訊軟體Whatsapp對話紀錄所
    示，足認被告確係透過Whatsapp與「Benson」聯繫對談，聯
    繫過程中對方確曾多次與被告甜言蜜語騙取被告信任，並再
    以代為收受新臺幣款項、代為匯款購買機器設備為由要求被
    告代為收受及匯款等情，堪信為真實，臺北地檢署檢察官亦
    因此認定被告並非故意侵害原告之權利，以一一○年度偵字
    第三五一號為不起訴處分，有上開不起訴處分書影本在卷可
    稽（參本院卷第八十五頁至第八十七頁），並經本院調閱前
    開偵查卷核閱卷證確認無訛；㈡但另一方面，臺北地檢署一
    一○年度偵字第三五一號刑事偵查卷內，有關被告提出之通
    訊軟體Whatsapp對話紀錄內容顯示，一百零九年八月五日十
    一時五十五分，「Benson」告知被告可拿八十美元做交通與
    匯費（參偵卷第一二一頁），同日下午十三時五分被告與「
    Benson」通訊質疑稱「那我該怎麼告訴銀行，這筆錢是何用
    途？當沒有商業發票購買機器或任何郵件證明時！」（參偵
    卷第一二三頁），一百零九年八月八日十一時十七分，「Be
    nson」告知被告可拿二百美元用於交通費及匯款手續費（參
    偵卷第一三五頁），同日下午十五時五十七分被告與「Bens
    on」通訊質疑稱「你是騙子嗎？」、「為什麼要求我分開匯
    不同之帳戶」（參偵卷第一三七頁），足證被告不僅利用系
    爭帳戶匯款賺取交通費，且後來已經質疑「Benson」利用系
    爭帳戶進行詐騙，卻仍持續提供系爭帳戶接受他人匯款，且
    持續依「Benson」之指示匯出款項，從而，被告縱因與「Be
    nson」戀愛交往而非故意提供系爭帳戶侵害他人權利，檢察
    官予以不起訴處分，但原告提出之匯款申請書顯示本件八萬
    七千元款項係於一百零九年八月十三日匯款（參本院卷第十
    七頁），若被告於質疑「Benson」為騙子後不再提供系爭帳
    戶接受他人匯款，或於他人匯款入系爭帳戶後不再依「Bens
    on」之指示匯出款項，原告前揭匯款即得由被告處取回，被
    告因過失與「Benson」共同不法侵害原告之權利，致原告受
    有損害，其間具有相當因果關係甚明；㈢基上，被告因過失
    與「Benson」共同不法侵害原告之權利，原告依侵權行為之
    法律關係請求被告賠償該八萬七千元，自屬有據，亦無再探
    討被告是否構成不當得利之必要。
四、綜上所述，原告本於侵權行為等法律關係，請求被告給付八
    萬七千元，其請求為有理由，應予准許。
五、本件係小額程序所為被告敗訴之判決，依民事訴訟法第四百
    三十六條之二十規定，應依職權宣告假執行。並依同法第三
    百九十二條第二項規定，依職權宣告被告如供擔保，得免為
    假執行。　　
六、本件訴訟費用額，依後附計算書確定如主文所示金額。
七、本件事證已臻明確，兩造其餘攻擊防禦方法，於本判決結果
    不生影響，爰不一一論述，併此敘明。
八、據上論結，原告之訴為有理由，並依民事訴訟法第七十八條
    ，判決如主文。
中　　華　　民　　國　　111 　年　　3 　　月　　31　　日
　　　　　　　　　　          臺北簡易庭   
　　　　　　　　　　          法      官  文衍正
以上正本係照原本作成。
如對本判決不服，須於判決送達後二十日內向本庭（臺北市○○○
路○段○○○○○巷○號）提出上訴狀。（須按他造當事人之人數附繕
本）。如委任律師提起上訴者，應一併繳納上訴審裁判費。
中　　華　　民　　國　　111 　年　　3 　　月　　31　　日
  　　　　　　　　　　　　　　書  記  官  高秋芬
訴訟費用計算書：
項        目             金  額（新臺幣）        備  註
第一審裁判費　　           1,000元
合　　　　計　　     　    1,000元 

附錄：
一、民事訴訟法第四百三十六條之二十四第二項：
    對於小額程序之第一審裁判上訴或抗告，非以其違背法令為
    理由，不得為之。
二、民事訴訟法第四百三十六條之二十五：
    上訴狀內應記載上訴理由，表明下列各款事項：
    (一)原判決所違背之法令及其具體內容。
    (二)依訴訟資料可認為原判決有違背法令之具體事實。